臺灣基隆地方法院刑事判決                            九十一年度訴字第三０號
    公  訴  人  臺灣基隆地方法院檢察署檢察官
    被      告  甲○○
右列被告因恐嚇取財案件，經檢察官提起公訴（九十一年度偵字第一五三號），本院
判決如左：
    主  文
甲○○意圖為自己不法之所有，以恐嚇使人將本人之物交付，未遂，處有期徒刑柒月
。
    事  實
一、甲○○得知臺北市政府工務局養護工程處之「大坑溪、四分溪聯繫堤防加高工程
    （第一標）」已於民國九十年十二月三十一日，由南亞營造股份有限公司（下稱
    南亞公司）以新臺幣（下同）五千九百十萬元得標，竟萌覬覦之念，意圖為自己
    不法之所有，於九十一年一月二日下午三時許，至基隆市○○區○○路一三四號
    八樓南亞公司會議室內，向該公司負責人乙○○恫稱：「我為了這個工程，跑東
    跑西很辛苦，需要工錢」，乙○○因與甲○○素不相識，乃質問：「我公司標工
    程，與你何關？」，詎甲○○對乙○○嚇稱：「如果不給也可以，我在暗，你們
    公司在明，看你們工程怎麼做下去！」，致乙○○懾於其威勢而心生畏懼（尚未
    達於不能抗拒），問要付多少錢，甲○○開價五十萬元，乙○○表示該標得之工
    程不大，沒有賺頭，如保證以後不到工地搗蛋，願付二十萬元等語，甲○○表示
    同意，乙○○乃利用與甲○○周旋之際，透過助理報警。旋經警到場，於甲○○
    尚未得款之際，當場加以逮捕，並查得乙○○欲交付甲○○之二十萬元現金。
二、案經基隆市警察局第二分局報告臺灣基隆地方法院檢察署檢察官偵查起訴。
    理  由
一、訊據被告甲○○固坦承於右揭時間前往被害人乙○○開設之南亞公司，惟矢口否
    認曾出言恐嚇被害人要求支付金錢，辯稱伊係因友人公司未能標到前揭工程，始
    由伊出面向被害人商談能否轉包該工程，心想如果牽線介紹成功，可因此獲得一
    些好處云云。經查：
  (一)右揭犯罪事實業據被害人於警訊中指訴歷歷，復以證人身分到庭結證稱：「被告
    在開標前就來過公司找俞經理談搓圓仔湯的事，也多次打電話到公司，所以我認
    得此人就是之前談圍標的人」、「九十一年一月二日當天，他與俞經理一同上來
    進會議室，隔沒多久，我的助理向我表示被告賴著不走，於是我就進去會議室與
    他談話，當時俞經理先向我表示被告要我們付一筆錢後離開會議室，我向被告表
    示工程是我們公司標到的，為何要付錢給你，被告表示他為了這件案子忙了很久
    ，也幫忙圍標，我表示公司並未請被告幫忙，而且被告也說不出是幫哪一家公司
    ，且被告有向我以台語表示『我在暗，你們在明，不付錢，看你們工程怎麼做下
    去』，我因為擔心工程無法順利進行，所以問被告要付多少錢，被告說要五十萬
    ，後來我一直議價到二十萬元，我向被告佯稱要請小姐去領錢，我叫我的助理立
    刻報警，事實上公司雖然有這筆現金但我並未拿出來，然後警察就來了」（本院
    九十一年三月二十六日訊問筆錄參照）等語明確，核與被告於警訊中自承「因為
    余（應為「俞」之誤）經理不能處理『事情』，所以叫許董（指被害人）而跟我
    談」之情若干相符，並有卷附贓物認領保管收據一紙可佐，衡諸被告與被害人間
    素不相識，業據被告自承在卷，被害人應無設詞誣陷被告之動機，堪認被害人指
    訴應屬信而有徵。
  (二)被告初於警訊中供稱伊係代友人公司出面向被害人公司要工程做，嗣於偵查中稱
  ：「我去他們公司講說希望工程能轉給別家廠商作，我也順便多少賺一點」、「
    （要轉給何人作？）隨便都有人要作」、「（你未得標的朋友是何人？）跟他沒
    有關係」（臺灣基隆地方法院檢察署九十一年度偵字第一五三號偵查卷第四、五
    頁參照）等語，先後供述為何前往被害人公司處之動機已有不一；被告嗣於本院
    調查中辯稱係綽號「阿地」友人經營之宏泰公司因漏蓋章而未能標到前揭工程，
    伊始出面向被害人公司協商轉包工程事宜等語，固有臺北市政府工務局養護工程
    處九十一年二月十五日北市工養工字第○九一六○五一一五○○號函檢送「大坑
    溪、四分溪聯繫堤防加高工程（第一標）」招標資料乙份（外放）可憑，然自其
    供承「阿地」並未要求伊出面介紹轉包工程，且證人即綽號「阿地」之宏泰營造
    有限公司工務經理即負責人丁○○之弟丙○到庭亦結證表示：宏泰公司向來都是
    親自出面競標，從不做下游轉包工程，並未委託被告出面介紹轉包前揭工程，亦
    直接拒絕轉包承作該工程（本院九十一年三月八日訊問筆錄參照），則在無人要
    求轉介及轉包對象無法特定下，被告如何與被害人商談工程轉包事宜？且被告若
    未當場強索金錢，被害人又何須拿出現金二十萬元準備交付？足認被告之辯解並
    不實在。
  (三)又被害人係因被告出言恐嚇，因憂心工程無法順利進行，始取出現金二十萬元欲
    行交付，業據證人即被害人於本院調查中結證屬實，顯見被害人係因被告恫嚇要
    讓工程無法順利進行始行交付財物。本案事證明確，被告犯行堪可認定，應依法
    論科。
二、按刑法恐嚇取財罪，其既遂、未遂之區別，以使人交付之所有物有無交付，即犯
    人是否得財為標準，如已實行恐嚇尚未得財，即被捕獲，自係著手於犯罪之實行
    而不遂，應論以恐嚇未遂之罪（最高法院二十二年非字第一一二號判例意旨參照
    ）。查被害人尚未交付財物，被告即為到場員警查獲，核其所為，係犯刑法第三
    百四十六條第三項、第一項之恐嚇取財未遂罪。被告雖已著手恐嚇取財行為之實
    施，惟尚未生被害人交付財物之結果，其犯罪應屬未遂，爰依刑法第二十六條前
    段之規定，按既遂犯之刑度減輕其刑。爰審酌被告並無不良素行，然以恫嚇方式
    向公共工程得標公司強索財物，嚴重危害社會秩序，併其犯後未見悔意等一切情
    狀，量處如主文所示之刑示懲。
三、據上論斷，應依刑事訴訟法第二百九十九條第一項前段，刑法第三百四十六條第
    三項、第一項、第二十六條前段，罰金罰鍰提高標準條例第一條前段，判決如主
    文。
本案經檢察官林明志到庭執行職務。
中      華      民      國    九十一    年      五      月      八      日
                                臺灣基隆地方法院刑事第二庭
                                    審判長法  官    邱志平
                                          法  官    王翠芬
                                          法  官    楊皓清
右正本證明與原本無異。
對於本件判決如有不服，應於收受送達後十日內，向本院提出上訴書狀，上訴於臺灣
高等法院，並按他造當事人之人數附具繕本。
                                          書記官    陳玲誼
中      華      民      國    九十一    年      五      月      十三    日
附錄論罪法條
刑法第三百四十六條第一項、第三項：
意圖為自己或第三人不法之所有，以恐嚇使人將本人或第三人之物交付者，處六月以
上五年以下有期徒刑，得併科一千元以下罰金。
前二項之未遂犯，罰之。
